【裁判字號】    89,台上,5370
【裁判日期】    890907
【裁判案由】    違反槍砲彈藥刀械管制條例
【裁判全文】
最高法院刑事判決                              八十九年度台上字第五三七○號
    上訴人  台灣高等法院台中分院檢察署檢察官
    被  告  甲○○
右上訴人因被告違反槍砲彈藥刀械管制條例案件，不服台灣高等法院台中分院中華民
國八十九年五月三十一日第二審判決（八十八年度上訴字第二五五二號，起訴案號：
台灣台中地方法院檢察署八十八年度偵字第二三七三號），提起上訴，本院判決如左
：
    主  文
原判決撤銷，發回台灣高等法院台中分院。
    理  由
本件原判決以：檢察官起訴書指訴被告甲○○於民國八十五年六月初，在台中市○○
路華山玩具店，向不詳姓名、年籍、住所之人，以新台幣（下同）三千元之代價購得
玩具手槍一把，又至台中市○○路附近購買鐵管後，旋在台中縣潭子鄉○○路其租屋
處加以改造，使具殺傷力後，即未經許可無故非法持有上開玩具手槍，並於八十五年
十二月中旬，藏放在南投縣南投市內興里肇武宮廁所旁之大型木輪下；又另行起意於
八十五年十二月底某日，在彰化縣田中鎮，向綽號阿山之人，以三千元購買仿半自動
手槍並改造而成具殺傷力之玩具手槍一把、附屬彈匣一個後，即未經許可無故非法予
以持有，並於八十六年二月中旬藏放於南投縣竹山鎮下坪里濁水溪畔秀政砂石場旁；
嗣於八十六年七月三日下午四時三十分許，由甲○○主動向警員供出藏槍地點，在南
投縣南投市內興里肇武宮廁所旁之大型木輪下，取出具殺傷力之玩具手槍一把，再於
八十六年七月十四日中午十二時四十分許，甲○○又主動與警員配合，在南投縣竹山
鎮下坪里濁水溪畔秀政砂石場旁取出具殺傷力之玩具手槍一把、附屬彈匣一個等物，
認被告甲○○涉犯修正前槍砲彈藥刀械管制條例第十條第一項、第十條第三項之罪嫌
；但經原審審理結果，認為被告另自八十六年三月間起至八十六年四月間止，未經許
可，將其於八十六年三月間以一萬二千元之代價，在台中市第一廣場四樓向不詳姓名
男子購得之玩具手槍、子彈，製成可發射子彈具有殺傷力之改造手槍及子彈，而與范
添彬共同自八十六年三月二十九日至五月十二日止，連續八次，持用上開手槍及子彈
，強取被害人陳盛德等人之財物，經檢察官提起公訴，並經原法院判處有期徒刑十二
年，被告提起上訴後，於八十八年四月十五日經本院以八十八年度台上字第一八五一
號案件駁回上訴確定，該案之犯罪時間在八十六年三、四月間，與本件被告犯罪之時
間為八十五年六月初及八十五年十二月底及八十六年二月中旬之犯罪時間緊接，所犯
之罪名亦復相同，顯係被告連續不斷製造槍彈以供犯罪所用；被告於原審所辯警訊筆
錄是警察叫伊這樣講，對伊沒有影響，實際上伊當時買槍就是要犯案的，怎麼可能不
用來強盜等語，為可採信；是兩案檢察官所起訴之犯罪事實，係基於概括之犯意，而
犯同一之罪名，為連續犯之裁判上一罪關係，且已牽連於被告前犯之盜匪罪中，依審
判不可分原則，應為該確定之盜匪案件判決效力所及，依刑事訴訟法第三百零二條第
一款之規定，應為免訴之判決等情，因而撤銷第一審論處上訴人未經許可製造可發射
子彈具有殺傷力之改造手槍（累犯）罪刑及未經許可無故持有可發射子彈具有殺傷力
之改造手槍（累犯）罪刑之判決，改判諭知免訴。固非無見。
惟查：一、證據之證明力，雖屬於事實審法院自由判斷職權，但其所為判斷，仍應受
經驗法則及論理法則之支配。被告於警訊、檢察官偵查中及第一審審理時一再供稱本
件查獲改造之槍枝均未於前案強盜罪時拿出來使用云云。其於原審審理時雖改稱：「
我在製作警訊筆錄時，警察告訴我這樣寫對我沒有影響，槍是在同一時間買的，怎可
能沒拿去犯案」云云，但依原法院八十七年度上更(一)字第一五九號盜匪案件刑事判決
所認定，被告於八十六年三月二十九日至同年五月十二日間所犯連續強盜案件，其持
用之槍彈為其於八十六年三、四月所改造具殺傷力之改造槍枝五把及子彈二十五顆（
詳如該判決附表三編號１至５及附表四編號１、４、６、７、８所示），有該判決書
在卷可稽，但本件改造及藏匿之槍枝，則僅有二把，並無子彈，且分別藏放在南投市
、竹山鎮，其第一次於八十五年六月間改造槍枝之犯罪時間且與其於八十六年三、四
月間改造槍枝之時間相距九個月以上；衡情被告僅與范添彬二人共犯該盜匪案件，持
用其於八十六年三、四月間改造之大批槍彈，已然綽綽有餘，其改造槍彈及犯案地點
復均在台中縣、市，被告似無再遠至南投市、竹山鎮取來本件二把改造槍枝之必要。
究竟被告上開前後改造槍枝之犯行，係基於同一之概括犯意所為？抑其後為與范添彬
共犯強盜案件才另行起意大量改造槍彈？攸關認定連續犯之成立與否，自應詳予勾稽
審認。原審未詳予查究，對於被告所辯其於警訊之供詞係依循警察人員之授意等情，
可否憑信？亦未進一步查明其虛實，徒憑被告於原審推翻前供之片面之詞，遽予採信
，即依連續犯、牽連犯關係，認本件被告於八十五年六月間改造槍枝之犯行為該盜匪
案件之確定判決效力所及，而撤銷第一審之有罪判決，改判公訴不受理，難認其採證
認事與經驗法則及論理法則等證據法則不相違悖，並有調查未盡之違誤。二、刑法上
之連續犯，須連續數行為係基於概括之犯意而犯同一之罪名，始能成立。本件檢察官
起訴書起訴被告於八十五年六月初，在台中市購得玩具手槍一把，加以改造使具殺傷
力，並未經許可無故持有該槍枝，又另行起意於八十五年十二月底某日在彰化縣田中
鎮，向綽號阿山之人以三千元購買仿半自動手槍改造而成具殺傷力之玩具手槍一把、
附屬彈匣一個，未經許可無故持有，將之藏放在南投縣竹山鎮下坪里濁水溪畔秀政砂
石場旁，所為係犯修正前槍砲彈藥刀械管制條例第十條第一項及第十條第三項之罪嫌
；所犯二罪，犯意各別，罪名互異，應分論併罰云云。其中被告於八十五年十二月底
某日在彰化縣田中鎮，向綽號阿山之人以三千元購買業經他人改造完成之仿半自動手
槍具殺傷力之玩具手槍一把，檢察官起訴書係認定被告此部分犯行涉犯修正前槍砲彈
藥刀械管制條例第十條第三項之罪名，而非同條例第十條第一項之製造槍枝罪，此與
原法院八十七年度上更(一)字第一五九號盜匪案件刑事判決所認定被告於八十六年三月
二十九日至同年五月十二日間持用其改造之槍彈連續犯強盜案件之其中改造槍彈之犯
行，並非同一之罪名，依首揭說明，自難論以連續犯。原判決就被告該部分被訴罪名
，未經變更起訴法條及說明其所憑之依據，遽認與上開確定判決內所認定製造槍彈及
盜匪犯行間有連續犯、牽連犯之裁判上一罪關係，亦有判決理由欠備及適用法則不當
之違誤。以上諸端，或為上訴意旨所指摘，或為本院得依職權調查之事項，應認原判
決有撤銷發回之原因。
據上論結，應依刑事訴訟法第三百九十七條、第四百零一條，判決如主文。
中      華      民      國    八十九    年      九      月      七      日
                              最高法院刑事第十庭
                                  審判長法官  曾  有  田
                                        法官  陳  宗  鎮
                                        法官  劉  介  民
                                        法官  魏  新  和
                                        法官  孫  增  同
      右正本證明與原本無異
                                              書  記  官
中      華      民      國    八十九    年      九      月     十三     日


司法院資訊處製作；財團法人民間司法改革基金會備份。
